臺灣桃園地方法院行政訴訟判決　
110年度交字第79號
原      告  洪雋皓  
被      告  桃園市政府交通事件裁決處
                      設桃園市○○區○○路00號7至8樓
代  表  人  張丞邦    住同上
訴訟代理人  黃一鳴律師
上列當事人間交通裁決事件，原告不服被告民國110 年2 月1 日
桃交裁罰字第58-D4MA40542號裁決，提起行政訴訟，本院判決如
下：
    主  文
原處分撤銷。
訴訟費用新臺幣捌佰捌拾肆元由被告負擔。被告應給付原告新臺
幣參佰元。
    事實及理由
壹、程序部分
一、本件原告不服被告於民國110 年2 月1 日以桃交裁罰字第58
    -D4MA40542號裁決書（下稱原處分）所為之裁決，向本院提
    起撤銷訴訟，依兩造書狀所述各節及卷內資料所示，本件事
    證已臻明確，本院認無經言詞辯論之必要，爰依行政訴訟法
    第237 條之7 之規定，不經言詞辯論而為判決。
貳、實體部分
一、事實概要：原告於109 年7 月20日14時59分許，騎乘車牌號
    碼000-0000號普通重型機車（下稱系爭機車），行經桃園市
    中壢區高鐵北路1段與青埔路1段路口時，因有「在多車道不
    依規定駕車」之違規行為，經桃園市政府警察局中壢分局（
    下稱舉發機關）員警當場舉發。嗣原告分別於109 年7 月23
    日、109 年9 月8 日到案向被告陳述意見，被告於110 年2 
    月1 日認原告於上開時、地，有「在多車道不依規定駕車者
    」之違規事實，依道交條例第45條第1 項第4 款、第63條第
    1 項第1 款規定，以原處分裁處原告罰鍰新臺幣（下同）60
    0 元，並記違規點數1 點，原處分於110 年2 月2 日送達原
    告。原告不服原處分，於110 年2 月22日向本院提起本件行
    政訴訟。
二、原告起訴主張：根據道路交通安全規則第99條第2 項規定，
    機車在轉彎時如無標誌或標線，才會適用該項1 、2 款及同
    規則第102 條規定即在三車道以上單行道道路，機車需要行
    駛在外側兩車道並以兩段方式進行左轉彎。但是本件路口是
    有繪設轉彎標線的，且無兩段式左轉彎之標誌，內側車道也
    沒有禁型機車標線，縱使路口有劃設待轉區，然該路口範圍
    甚大，既無指示標誌，駕駛人根本無從提早注意該處須待轉
    。而我在行駛高鐵北路三線車道時，我是直行在中間的車道
    ，到路口前因我要左轉，故才依照地面的標線先進入左轉專
    用之最內側車道再進入路口左轉，行車均符合現場標誌標線
    的規範，所以被告裁罰應屬有誤等語。並聲明：原處分撤銷
    。
三、被告則以：依據交通部110 年5 月21日交路字第1100006414
    號函，考量各道路之型態及交通流量不同，各道路主管機關
    依職權就所轄道路規劃機車之行駛規定。故依據桃園市政府
    交通局110 年5 月31日桃交工字第1100029415號函：「經查
    高鐵北路一段( 往致善路二段方向) 車道屬未劃分快慢車道
    三車道以上路型，依據上開規定，機車駕駛人應行駛於最外
    側兩車道，另同規則第102 條規定，車輛左轉彎時，應換入
    內側車道或左轉車道，行至交岔路口中心處左轉。爰機車駕
    駛人無法行駛內側車道情形下，應採兩段式方式進行左轉，
    請用路人依其規定行駛」等語，本件原告應在最外側二車道
    行駛，惟其行駛於內側車道，違規屬實，舉發機關依法舉發
    應無違誤等語置辯。並聲明：原告之訴駁回。
四、本件爭點：中壢區高鐵北路1段至系爭路口前，有無標繪或
    設置轉彎之標線或標誌？如有，系爭機車自中線車道進入內
    側車道並接續於路口左轉，是否有違規左轉或不依規定駕車
    之違規行為？
五、本院之判斷：
  ㈠按「汽車駕駛人，有在多車道不依規定駕車而爭道行駛者，
    處600 元以上1800元以下罰鍰」、「機車行駛之車道，應依
    標誌或標線之規定行駛；無標誌或標線者，依下列規定行駛
    ：一、在未劃分快慢車道之道路，應在最外側二車道行駛；
    單行道應在最左、右側車道行駛。二、在已劃分快慢車道之
    道路，雙向道路應在最外側快車道及慢車道行駛；單行道道
    路應在慢車道及與慢車道相鄰之快車道行駛。……機車行駛至
    交岔路口，其轉彎，應依標誌或標線之規定行駛；無標誌或
    標線者，應依第102 條及下列規定行駛：一、內側車道設有
    禁行機車標誌或標線者，應依兩段方式進行左轉，不得由內
    側或其他車道左轉。二、在三快車道以上單行道道路，行駛
    於右側車道或慢車道者，應以兩段方式進行左轉彎；行駛於
    左側車道或慢車道者，應以兩段方式進行右轉彎。」、「汽
    車行駛至交岔路口，其行進、轉彎，應依下列規定：……五、
    左轉彎時，應距交岔路口30公尺前顯示方向燈或手勢，換入
    內側車道或左轉車道，行至交岔路口中心處左轉，並不得占
    用來車道搶先左轉。六、設有劃分島劃分快慢車道之道路，
    在慢車道上行駛之車輛不得左轉，在快車道行駛之車輛不得
    右轉彎。但另設有標誌、標線或號誌管制者，應依其指示行
    駛。」、「違反行政法上義務之行為非出於故意或過失者，
    不予處罰。」，道交條例第45條第1 項第4 款、道路交通安
    全規則第99條第1 項第1 、2 款、第2 項、第102 條第1 項
    第5 、6 款、行政罰法第7 條第1 項分別定有明文。
  ㈡原告於上開時、地，有駕駛系爭機車在未劃分快慢車道之3線
    車道路段時，在中線車道直行，並於到達路口前增為四線車
    道時，即進入內側車道並接續於路口左轉彎之行為，此為兩
    造所不爭執，亦有員警職務報告在卷可參（見本院卷第55頁
    ）。則依上開道路交通安全規則之規定可知，機車是否得在
    該3線車道路段進入內側車道行駛並接續於路口左轉彎，應
    視該處路口有無設置指示轉彎之相關標誌、標線，如內側車
    道已設置禁行機車標線、標誌，或於路口前已明確設置機車
    兩段式左轉彎之標誌時，機車即應依規定於路口兩段式左轉
    彎；如該處無相關標誌或標線，機車即應行駛中線車道或外
    線車道，並於路口兩段式左轉彎，方屬適法。且交通部110 
    年5 月21日交路字第1100006414號函亦略以「同向三車道以
    上路段如未設置禁行機車或兩段式左轉標誌標線時，機車係
    得行駛內側車道或由內側車道逕行左轉。各道路主管機關亦
    得因地制宜，依各道路型態與交通流量，依權責規劃機車行
    駛規定」之函釋意見（見本院卷第60頁），亦與上述道路交
    通安全規則第99條規範意旨相符，得予採用。
  ㈢經查，依原告提出之GOOGLE網路街景在2019年5 月（即108年
    5 月）於高鐵北路1段拍攝之照片所示（見本院卷第120頁）
    ，該路段至青埔路1段路口前為四線車道，內側車道與外側
    車道分別於路面標繪左轉指示標線及右轉指示標線，中內車
    道與中外車道則均於路面標繪直行指示標線，而該路段至路
    口前，均無禁行機車之標誌或標線，亦無設置兩段式左轉之
    指示標誌，此亦有桃園市政府交通局109 年9 月24日桃交工
    字第1090046758號函說明甚詳（見本院卷第66頁）。則依道
    路交通安全規則第99條與第102 條之規定及上開交通部之函
    釋，機車行經該處欲在路口左轉彎者，即應依標線指示，於
    距離路口30公尺以上顯示左方向燈並提前進入繪設左轉指示
    標線之內側車道，無庸採兩段式左轉，不適用道路交通安全
    規則第99條第1 項第1 款及第2 項第1 、2 款之規定。
  ㈣本件原告駕駛系爭機車於高鐵北路1段駛入內側車道，係欲在
    路口進行左轉，依上開說明，該路段既有轉彎之標線，且無
    禁止機車進入內側車道準備左轉之標誌、標線，則原告駕駛
    系爭機車即不受道路交通安全規則第99條第2 項第1 、2款
    規定拘束，依該條項前段規定，得逕行進入內側車道並左轉
    彎。被告認系爭機車不得行駛內側車道並以原處分裁罰，認
    事用法即有違誤。
  ㈤又系爭路口雖有劃設機車待轉區供機車兩段式左轉，此為兩
    造所不爭執（見本院卷第110 頁）。惟原告駛至該路段時，
    得逕行進入內側車道左轉且無兩段式左轉之指示標誌或標線
    可資遵守已如上述。是該待轉區之設置，僅係供機車駕駛人
    行駛在中線車道、外側車道或依路況自行採取兩段式左轉時
    ，得依其標繪位置臨停待轉，非謂系爭機車當時有採取兩段
    式左轉之必要，是原告亦無不依標誌、標線指示轉彎之故意
    或過失，附此敘明。
六、綜上所述，原告駕駛系爭機車，於上開時、地行駛內側車道
    並於路口依標線指示逕行左轉，經核並無違反道交條例或道
    路交通安全規則之規定，被告認其有「在多車道不依規定駕
    車」之違規，以原處分所為裁處，認事用法即有違誤。原告
    訴請撤銷原處分，係有理由，爰判決如主文第1 項所示。
七、本件事證已臻明確，兩造其餘攻擊、防禦方法及所提證據，
    經核均與判決結果不生影響，爰不一一論列，併此敘明。
八、本件第一審裁判費為300 元、證人日旅費為584 元，合計第
    一審訴訟費用884 元（計算式：300 ＋584 ＝884 ），依行政
    訴訟法第98條第1 項規定，由敗訴之被告負擔。復因第一審
    裁判費300 元係由原告於起訴時所繳納，而被告前已預納證
    人日旅費584 元，是被告應給付原告訴訟費用為300 元，爰
    依行政訴訟法第104 條規定準用民事訴訟法第93條規定，確
    定第一審訴訟費用額如主文第2 項所示。
中　　華　　民　　國　　110 　年　　12　　月　　24　　日
                  行政訴訟庭　法　官　徐  培  元
上為正本係照原本作成。
如不服本判決，應於判決送達後20日內，向本院提出上訴狀並表
明上訴理由（原判決所違背之法令及其具體內容或依訴訟資料可
認為原判決有違背法令之具體事實），其未載明上訴理由者，應
於提出上訴後20日內向本院補提理由書（上訴狀及上訴理由書均
須按他造人數附繕本，如未按期補提上訴理由書，則逕予駁回上
訴），並應繳納上訴裁判費新臺幣750元。
中　　華　　民　　國　　110 　年　　12　　月　　24　　日
                              書記官  吳  文  彤